臺灣臺東地方法院民事裁定
111年度消債更字第2號
聲  請  人  李家瑜  

代  理  人  陳慧玲律師(法扶律師)
上列當事人因消費者債務清理事件聲請更生，本院裁定如下：
    主  文
聲請人李家瑜自民國111年4月14日下午3時起開始更生程序。
本件由司法事務官進行更生程序。
    理  由
一、按「債務人不能清償債務或有不能清償之虞者，得依本條例
    所定更生或清算程序，清理其債務。」、「債務人無擔保或
    無優先權之本金及利息債務總額未逾新臺幣一千二百萬元者
    ，於法院裁定開始清算程序或宣告破產前，得向法院聲請更
    生。」、「債務人對於金融機構負債務者，在聲請更生或清
    算前，應向最大債權金融機構請求協商債務清償方案，或向
    其住、居所地之法院或鄉、鎮、市、區調解委員會聲請債務
    清理之調解。」、「法院開始更生程序之裁定，應載明其年
    、月、日、時，並即時發生效力。」及「法院裁定開始更生
    或清算程序後，得命司法事務官進行更生或清算程序」消費
    者債務清理條例（下稱消債條例）第3條、第42條第1項、第
    151條第1項、第45條第1項及第16條第1項前段分別定有明文
    。
二、聲請意旨略以：聲請人陳報現有債務總額約新臺幣（下同）
    490,011元。聲請人罹患癲癇，無法工作，每月依靠配偶扶
    養費5,000元及身心障礙補助3,700元維生，惟所得扣除必要
    生活費後，仍難於短時間內清償債務。聲請人曾向本院聲請
    債務清理前置調解（110年度司消債調字第70號）不成立，
    又聲請人無擔保或無優先權之債務總額未逾12,000,000元，
    且未經法院裁定開始清算程序或宣告破產，爰請求准予裁定
    開始更生程序等語。
三、得心證之理由：
  ㈠經查，聲請人因不能清償債務，於民國110年11月4日向本院
    聲請債務清理前置調解，而未能成立等情，有聲請人之消費
    者債務清理法院前置調解聲請狀、債權人清冊、財產及收入
    狀況說明書、財團法人金融聯合徵信中心查詢當事人綜合信
    用報告回覆書、本院110年度司消債調字第70號調解程序筆
    錄等件在卷可稽（見本院卷第15至17頁、25至40頁、89至90
    頁），是聲請人業經前置調解程序而未能與債權人達成立調
    解，而為本件更生之聲請，合於上揭規定，先予述明。
  ㈡聲請人所負債務總額未逾越消債條例第42條第1項所定12,000
    ,000元之上限：
  1.按消債條例第42條第1項就聲請更生之債務總額為12,000,00
    0元之限制，其立法理由謂「債務人負債總額若過大，其因
    更生程序而被免責之負債額即相對提高，此對債權人造成之
    不利益過鉅。且負債總額超過一定之數額，益可見其債務關
    係繁雜，亦不適於利用此簡易程序清理債務，自有限制其負
    債總額之必要。」準此，倘債務人聲請更生之債務較為單純
    ，當更有適用該條項之餘地，俾利債務人依更生程序清理債
    務，賦與其享有健全家庭經濟生活之機會。
  2.經查，聲請人於110年11月4日聲請調解時，自陳債務總金額
    為490,011元。經函債權人陳報對本件聲請人之債權，所陳
    報債權現況如下：合作金庫商業銀行股份有限公司：72,747
    元、台北富邦商業銀行股份有限公司：231,209元、兆豐國
    際商業銀行股份有限公司：182,956元、花旗(台灣)商業銀
    行股份有限公司：115,266元、凱基商業銀行股份有限公司
    ：317,595元、元大國際資產管理股份有限公司：125,775元
    （見本院卷第55至77頁、第119至135頁），合計共1,045,54
    8元，與聲請人先前陳報之金額有異，爰以債權人陳報債權
    總金額為準。
  3.從而，聲請人之債務，依上揭債權人及聲請人所陳報為1,04
    5,548元，尚未逾消債條例第42條第1項所定債務總額12,000
    ,000元之上限。
  ㈢聲請人有不能清償債務或不能清償之虞：
　1.聲請人陳報現因病無法工作，每月領取身心障礙補助3,700
    元及配偶扶養費5,000元，名下除郵局存款1,185元及中國人
    壽保險股份有限公司保單價值準備金35,000元外，無其他財
    產等情，業據聲請人提出財產及收入狀況說明書、全國財產
    稅總歸戶財產查詢清單、108-109年度綜合所得稅各類所得
    資料清單、勞工被保險人投保資料表、身心障礙證明、中華
    郵政儲金簿影本、中國人壽保險股份有限公司保險單等件可
    證（見本院卷第25至29頁、第41至48頁、第105至117頁），
    堪可採信。本院即以聲請人每月收入8,700元，作為計算其
    目前償債能力之依據。
  2.聲請人主張其目前個人每月之必要支出費用為15,946元，經
    核未逾衛生福利部所公告111年臺灣省每人每月最低生活費
    之1.2倍即17,076元，應屬可採。
　3.本院衡酌聲請人之經濟資力、目前社會經濟消費之常情，認
    聲請人主張上揭必要支出費用之金額，未逾一般人生活程度
    ，尚屬合理。而聲請人每月收入約為8,700元，扣除上揭必
    要生活費用15,946元，已入不敷出，遑論清償債務，難期聲
    請人短期內清償所負債務1,045,548元及每月所產生之利息
    ，是聲請人客觀上顯有不能清償債務之情事。
四、綜上，聲請人係一般消費者，其已達不能清償債務之程度，
    其中無擔保或無優先權之債務未逾12,000,000元，且未經法
    院裁定開始清算程序或宣告破產；又查無消債條例第6條第3
    項、第8條或第46條各款所定駁回更生聲請之事由存在，則
    聲請人聲請更生，即屬有據，應予准許，並命司法事務官進
    行本件更生程序，爰裁定如主文。
中　　華　　民　　國　　111 　年　　4 　　月　　14　　日
                  民事第一庭  法  官　張鼎正
以上正本係照原本作成。
本裁定不得抗告。
中　　華　　民　　國　　111 　年　　4 　　月　　14　　日
                              書記官  劉雅文